【裁判字號】    90,自,3
【裁判日期】    900607
【裁判案由】    妨害名譽
【裁判全文】
臺灣基隆地方法院刑事裁定                                九十年度自字第三號
    自  訴  人  甲○○
    被      告  乙○○
右列被告因妨害名譽案件，經自訴人提起自訴，本院裁定如左：
    主  文
自訴駁回。
    理  由
一、按法院或受命推事於自訴案件第一次審判期日前訊問及調查結果，如認為案件有
    刑事訴訟法第二百五十二條至第二百五十四條之情形者，得以裁定駁回其自訴，
    同法第三百二十六條第三項定有明文。
二、本件自訴意旨如附件自訴狀所載。
三、自訴意旨認被告乙○○涉有公然侮辱及誹謗等罪嫌，係以被告乙○○於民國（下
    同）八十九年十二月一日，至台灣高等法院審理自訴人與第三人張文金八十九年
    度上易字第四五四號侵權行為損害賠償事件作證時，曾表示並證稱：「甲○○很
    惡質」、「甲○○說是我放的，怎麼樣」等語，而認被告乙○○所為顯然係在公
    眾得自由出入之法庭誹謗自訴人名譽及公然侮辱自訴人之人格云云。被告乙○○
    則辯稱：因自訴人將他人的車子漏氣又說是我漏的怎麼樣，且動不動就告人家，
    所以才在法庭上說他這個行為很惡質等語。
四、按公然侮辱須有侵害他人名譽之故意，否則尚難遽論以本罪；且因自衛、自辯或
    保護合法之利益而以善意發表言論者不罰，刑法第三百十一條第一款定有明文。
    又所謂以善意發表言論，係指行為人心意之初動，並無害惡他人之意，即行為人
    所以發表言論之動機目的，無詆毀他人名譽之惡念而言。經查：被告乙○○係在
    台灣高等法院審理八十九年度上易字第四五四號侵權行為損害賠償事件進行準備
    程序時，經該案被上訴人張文金聲請傳訊之證人，並在準備程序進行中，於受命
    法官詢問時，證稱其見聞之事並向法官表示本案自訴人甲○○「這個人很惡質」
    （台語發音），而經法官當面制止等情，業據本院向台灣高等法院調閱該案錄音
    帶播聽屬實，復為被告乙○○所坦承；惟經本院聆聽被告乙○○該次作證之發言
    錄音帶內容後，被告乙○○雖有詈罵自訴人甲○○惡質之語，然應係其在第三人
    張文金與本案自訴人甲○○對簿公堂以證人身分證述所聽聞之事時，一時氣憤本
    案自訴人舉止遂脫口而出之怨懟之詞，以訴訟過程中兩造當事人利害相反，其各
    別聲請傳喚之證人亦相當程度具有此特質情形觀之，如何會有善言？難僅憑此而
    遽論被告乙○○有侵害自訴人甲○○名譽之犯罪故意存在；又被告乙○○於八十
    九年度上易字第四五四號侵權行為損害賠償事件中所為之「：：：我有聽到上訴
    人自己說：是我放的氣，你要怎樣？」（見八十九年度上易字第四五四號民事卷
    宗第四十九頁）等語，亦經台灣高等法院法官採為有利於該案被上訴人張文金有
    利之認定，有台灣高等法院八十九年度上易字第四五四號民事判決一件在卷足參
    ，益徵被告乙○○所為言論，係基於保護合法之利益而發表，揆諸前揭說明，自
    不得以刑法妨害名譽及誹謗罪相繩。此外並無其他積極事證足證被告有妨害名譽
    及誹謗等犯行，是被告之犯罪嫌疑顯有不足，有刑事訴訟法第二百五十二條第十
    款之情形，依照前開說明，本件自訴應予駁回。
據上論斷，應依刑事訴訟法第三百二十六條第三項、第二百五十二條第十款，裁定如
主文。
中      華      民      國     九十     年      六      月      七      日
                                   臺灣基隆地方法院刑事第三庭
                                           法  官  林玉  珮
右正本證明與原本無異。
對於本件裁定如有不服，應於收受送達後五日內，向本院提出抗告書狀，敘述抗告之
理由，抗告於臺灣高等法院。
                                           書記官  陳  俊  德
中      華      民      國     九十     年      六      月     十一     日


司法院資訊處製作；財團法人民間司法改革基金會備份。
